臺灣橋頭地方法院刑事判決　　　　　　 110年度金訴字第19號
公　訴　人　臺灣橋頭地方檢察署檢察官
被　　　告　何宗誠



被　　　告　何家駒



上列被告因洗錢防制法等案件，經檢察官聲請簡易判決處刑（10
9 年度偵字第12941 號、110 年度偵字第772 號），本院認不宜
以簡易判決處刑，改以通常程序審理，判決如下：
    主  文
甲○○幫助犯洗錢防制法第十四條第一項之一般洗錢罪，累犯，
處有期徒刑肆月，併科罰金新臺幣壹萬元，罰金如易服勞役，以
新臺幣壹仟元折算壹日。
乙○○幫助犯洗錢防制法第十四條第一項之一般洗錢罪，處有期
徒刑陸月，併科罰金新臺幣貳萬元，罰金如易服勞役，以新臺幣
壹仟元折算壹日。
    事  實
一、甲○○、乙○○均可預見將個人金融帳戶交付他人使用，可
    能供詐騙集團作為詐欺取財或其他財產犯罪之工具，且倘有
    被害人將款項匯入該金融帳戶致遭該犯罪集團成員提領，即
    可產生遮斷資金流動軌跡以逃避國家追訴、處罰之洗錢效果
    ，竟分別基於縱他人持其金融帳戶實施詐騙及掩飾、隱匿犯
    罪所得去向亦不違背其本意之幫助詐欺取財及幫助洗錢之不
    確定故意，甲○○於民國109 年6 月16日至同月23日間某日
    ，在不詳之便利商店，以店到店之寄送方式，將其所申辦之
    中華郵政股份有限公司帳號00000000000000號帳戶（下稱甲
    帳戶）之存摺、提款卡及變更後之密碼，交予詐騙集團真實
    姓名年籍不詳之成年人；乙○○則於109 年6 月23日前某日
    ，將其所申辦之臺灣中小企業銀行帳號00000000000 帳戶（
    下稱乙帳戶）、臺灣土地銀行帳號000000000000號帳戶（下
    稱丙帳戶）、永豐商業銀行帳號00000000000000號帳戶（下
    稱丁帳戶）之存摺、提款卡及密碼，均交予詐騙集團真實姓
    名年籍不詳之成年人。嗣該詐騙集團取得上開帳戶資料後，
    即共同意圖為自己不法之所有，基於詐欺取財及洗錢之犯意
    聯絡，分別為下列行為：
  ㈠於109 年6 月23日16時許，撥打電話予戊○○，佯稱其在HI
    TO本舖網路購物，有重複購買之情形，須依銀行客服人員指
    示操作網路轉帳功能始可解除設定云云，致戊○○及其配偶
    己○○2 人均陷於錯誤，戊○○因而於同日18時32分、20時
    6 分匯款新臺幣（下同）99999 元、29985 元至甲帳戶；己○○因而於同日19時11分、19時14分許分別匯款99999 元至
    乙、丙帳戶內，旋為詐騙集團某成員提領一空，以此方式切
    斷金流，達成掩飾、隱匿詐騙所得之去向。
  ㈡於109 年6 月18日16時10分許，以門號0000000000號行動電
    話電話（申辦人胡書豪，檢察官另案偵辦）向丁○○佯稱為
    其友人曾姿文，需借款5 萬元周轉云云，致丁○○陷於錯誤
    ，依指示於同年月23日13時6 分許、13時40分許，分別轉帳
    3 萬元、匯款2 萬元至上開丁帳戶內，旋遭詐騙集團成員提
    領一空，以此方式切斷金流，達成掩飾、隱匿詐騙所得之去
    向。
  ㈢於109 年6 月23日18時54分許，撥打電話予丙○○，佯稱丙○○經升級為會員，如要取消會員資格，需依郵局人員指示
    ，將其郵局帳戶內之餘款全數領出並存入指定帳戶內，始可
    完成取消會員手續云云，致丙○○陷於錯誤，遂依指示於同
    日19時35分許，以跨行存款之方式，將2 萬3985元存至上開
    丁帳戶內，旋遭詐騙集團成員提領一空，以此方式切斷金流
    ，達成掩飾、隱匿詐騙所得之去向。嗣因戊○○、己○○、
    丁○○、丙○○發現有異報警處理，始查悉上情。
二、案經戊○○、己○○、丁○○、丙○○訴由高雄市政府警察
    局旗山分局、高雄市政府警察局左營分局移送臺灣橋頭地方
    檢察署檢察官偵查後聲請簡易判決處刑。
    理  由
壹、程序方面
    按被告以外之人於審判外之言詞或書面陳述，屬傳聞證據，
    原則上不得作為證據；惟按被告以外之人於審判外之陳述，
    雖不符刑事訴訟法第159 條之1 至第159 條之4 之規定，而
    經當事人於審判程序同意作為證據，法院審酌該言詞陳述或
    書面陳述作成時之情況，認為適當者，亦得為證據，刑事訴
    訟法第159 條第1 項、第159 條之5 第1 項分別定有明文。
    查本判決所引用屬於傳聞證據之部分，均已依法踐行調查證
    據程序，且檢察官及被告甲○○、乙○○於本院審理時，均
    明示同意有證據能力（見金訴卷第150 、159-160 頁），基
    於尊重當事人對於傳聞證據之處分權，及證據資料愈豐富愈
    有助於真實發現之理念，本院審酌該等證據作成時情況，並
    無違法取證之瑕疵，且無顯不可信之情形，以之作為證據應
    屬適當，自均有證據能力。
貳、實體部分
一、認定事實所憑之證據及理由
    訊據被告甲○○固不否認有於上開時地，將其所申辦甲帳戶
    等資料，於變更提款卡密碼後寄送與不詳之人，以及告訴人
    戊○○有於上開時間受騙匯款等事實；被告乙○○則不否認
    乙、丙、丁等帳戶為其所申辦及告訴人己○○、丁○○、丙○○等人有於上開時間受騙匯款等事實，惟均矢口否認有何
    幫助詐欺及幫助一般洗錢之犯行，被告甲○○辯稱：我因為
    當時被通緝缺錢，在網路上求職被騙才交付帳戶，對方叫我
    提供簿子借他們做類似兌匯使用，細節我忘記了云云（金訴
    卷第243-244 頁）；被告乙○○則辯稱：上開3 本存摺是在
    5 、6 年前遺失，我都將提款卡密碼寫在存摺內頁，因為當
    時下大雨淹水，存摺均因淹水字跡模糊，提款卡也不能用，
    所以我把存摺放在外面要曬乾存摺，沒想到被撿走，提款卡
    我有剪掉丟棄，我不清楚怎麼會有錢進去，還可以領得出來
    云云（警一卷第11頁；偵一卷第93頁；金訴卷第158-159 、
    244 頁）。經查：
  ㈠上開不爭執事項，業據被告甲○○、乙○○於警詢、檢察事
    務官詢問（下簡稱：檢詢）及本院審理時供承不諱（警一卷
    第4 、11頁；警二卷第3 頁；偵一卷第79-80 、92頁；金訴
    卷第148-149 、158-159 、243-244 頁），並據告訴人戊○○、己○○、丁○○、丙○○於警詢時指訴綦詳（警一卷第
    25 -26、30-31 頁；警二卷第10-14 頁），復有甲、乙、丙
    、丁等帳戶之客戶基本資料及交易明細（警一卷第16-17 、
    22 -24頁；警二卷第23-25 頁；偵一卷第57-61 、67-71 頁
    ) 、告訴人己○○提供之交易明細（警一卷第28頁) 、告訴
    人戊○○提供之中國信託銀行自動櫃員機交易明細及金融機
    構存摺交易明細（警一卷第29、32頁)、告訴人丁○○提供
    之台新國際商業銀行109年6月23日國內匯款申請書、轉帳交
    易明細、通話紀錄及LINE通訊軟體對話紀錄（警二卷第31-3
    4頁)、告訴人丙○○提供之台新銀行自動櫃員機交易明細（
    警二卷第42頁)等在卷可稽，是此部分事實，應先堪認定。
  ㈡被告乙○○2 人固分別以前詞置辯，然查：
  ⒈被告甲○○對於其所應徵之工作內容，於檢詢及本院準備程
    序中稱：我應徵什麼工作，內容我忘記了等語（偵一卷第79
    頁：金訴卷第149 頁），於審理時始概稱工作內容係提供其
    帳戶供類似匯兌使用云云。可知被告甲○○就其所應徵工作
    之業者真實姓名、公司名稱、地址及工作內容等求職基本事
    項均毫無所悉，僅憑網路上來路不明之訊息與對方聯絡後，
    即逕依該不詳人士之指示，先將其所有上開金融帳戶之提款
    卡密碼更改為指定密碼後，再將其上開金融帳戶之存摺及提
    款卡，一併寄交予該不詳人士供其任意使用，此與一般正常
    求職者應徵工作之情形大相逕庭，被告甲○○辯稱求職遭騙
    ，殊難採信。
  ⒉被告乙○○於警詢、檢詢時辯稱：甲、乙、丙帳戶之提款卡
    ，因淹水而將之與存摺同放置在門口曬乾，結果與存摺均一
    同被撿走云云（警一卷第11-12 頁；警二卷第3-4 頁；偵一
    卷第92頁），然於本院審理時改稱上開提款卡均經其剪卡後
    丟棄云云，其辯解前後不一致，所辯是否堪以採信，已有疑
    義。又被告乙○○之提款卡如業經其剪卡而棄置，理應已失
    去提款之功能，而無從以之自提款機提領款項，惟觀諸被告
    乙○○上開3 帳戶之交易明細表，告訴人己○○、丁○○、
    丙○○受騙所匯之款項，於匯入被告乙○○上開3 帳戶後，
    均係遭以ATM 跨行提領之方式，提領一空，顯見被告乙○○
    所辯不足採信。
  ⒊再者，一般提款卡除金屬晶片部分外，其餘部分為塑膠製品
    ，均屬不易吸水之材質，縱使進水僅需稍加擦拭即可除去卡
    片表面之水分，並無曝曬之必要，依被告乙○○於警詢、檢
    詢所辯，其竟將之放置在門口曝曬，已與常情有違。又一般
    稍有社會歷練、經驗之人，為免他人取得金融卡後，輕易得
    知金融卡密碼，因而順利提領帳戶內款項，應會選擇可助於
    記憶之密碼，不須另行將密碼抄寫在他處，以防款項遭人領
    取，而被告乙○○於5 、6 年前之年齡約莫45歲，其並於警
    詢及本院審理中自承：其學歷為專科畢業，上開3 帳戶均係
    其過去工作供薪資轉帳使用，曾從事美髮材料批發之工作，
    目前從事樂器買賣之工作等語（警一卷第10頁；警二卷第2
    頁；金訴卷第245 頁），顯見被告乙○○已有多年社會歷練
    及工作經驗，對此自應知之甚詳，其竟將提款卡密碼寫在存
    摺內頁並與提款卡同置一處，甚而任意將之放置住處門外，
    使之曝露於隨時遭人取用之風險中，此部分所辯亦不足採信
    。
  ⒋又詐騙集團成員果若係經由拾獲或竊取方式而取得被告乙○○上開3 本帳戶之存摺、金融卡及密碼，應可知社會上一般
    常人當發現其所有帳戶存摺、金融卡及密碼等重要資料遺失
    或遭竊之情形下，將立即報警或向金融機構辦理掛失止付，
    以免遭受無謂損失。在此情形下，如詐騙集團成員係以拾獲
    或竊取之帳戶作為其等取得詐騙款項之帳戶，並向他人實施
    詐欺，雖可使遭詐騙之被害人依其等指示將遭詐騙款項匯入
    該等拾得或竊取之金融帳戶內，惟極可能因該等帳戶之原所
    有人已向警察機關報案或辦理掛失止付手續而無法提領該等
    帳戶內之詐騙所得款項，其等大費周章從事詐欺取財犯罪行
    為，最後只能平白無故替該等帳戶之原所有人匯入金錢，自
    身卻無法獲取該等詐欺取財犯罪所得，殊非合理。易言之，
    從事此等財產犯罪之不法集團，若非確信用以獲取詐騙款項
    之帳戶所有人，不會在其等領取款項前即前往報警或向金融
    機構辦理掛失止付手續，以資確保其等能順利獲取詐騙所得
    款項情形下，應不至貿然使用該帳戶作為犯罪工具。參以，
    告訴人己○○等3 人於遭詐騙，分別匯款至被告乙○○上開
    3 帳戶後，隨即遭提領一空，可知本案詐騙集團成員以被告
    乙○○上開3 帳戶向告訴人等實施詐術時，應已確認上開帳
    戶不會遭原所有人即被告乙○○辦理掛失或報警，自信可順
    利領取告訴人等所匯入之款項，而此等自信應係來自該帳戶
    原所有人即被告乙○○之提供使用，是被告乙○○上開3 帳
    戶等資料，應係在詐騙集團成員向告訴人等詐騙匯款之前，
    因被告提供而取得之事實，應堪認定。
  ⒌又金融帳戶為個人理財之工具，申請開設金融帳戶並無任何
    特殊之限制，一般民眾皆可以存入最低開戶金額之方式自由
    申請開戶，並得同時在不同金融機構申請多數存款帳戶使用
    ，乃眾所週知之事實，如有不以自己名義申請開戶，反以其
    他方式向不特定人蒐集、收購或租借他人之金融機構帳戶使
    用，衡諸常情，應能懷疑此人欲利用人頭帳戶以收取犯罪所
    得之不法財物。況且，如取得他人金融機構帳戶之存摺、提
    款卡及密碼，即得經由該帳戶提、匯款項，是以將自己所申
    辦之金融帳戶提款卡及密碼交付予欠缺信賴關係之人，即等
    同將該帳戶使用權限置於自己支配範疇外，且金融帳戶之提
    款卡、密碼具高度專屬性，近年來社會上利用人頭帳戶詐騙
    他人金錢，以逃避司法單位查緝之案件屢見不鮮，復廣為媒
    體報導且迭經政府宣傳，此應為具有一般日常生活經驗之成
    年人所得知悉者。被告甲○○於警詢及本院自陳其國中畢業
    ，前從事服務業，以自有資金經營夾娃娃機台等語（偵一卷
    第77頁；金訴卷第245 頁），可認其為智識正常具社會經驗
    之成年人，另被告乙○○亦有上述之智識及社會經驗，被告
    2 人對於上情自應有所瞭解；再參酌被告乙○○於本院審理
    時業已自陳：我提供甲帳戶簿子給對方使用時，對方沒有說
    使用期間，我知道帳戶這樣子交付出去沒有辦法拿回來等語
    （金訴卷第243-244 頁），更顯見被告甲○○交付帳戶時，
    有放任對方使用甲帳戶之態度。因此，被告2 人於提供上開
    帳戶等資料予詐騙集團成員時，當可預見該成員所從事者應
    係與詐欺等財產犯罪有關之非法行為，其等仍率爾分別將上
    開帳戶之存摺、提款卡及密碼交付予他人，主觀上具有幫助
    他人為詐欺取財行為之不確定故意，應堪認定。
  ㈢再按特定犯罪之正犯實行特定犯罪後，為掩飾、隱匿其犯罪
    所得財物之去向及所在，而令被害人將款項轉入其所持有、
    使用之他人金融帳戶，並由該特定犯罪正犯前往提領其犯罪
    所得款項得手，因已被提領而造成金流斷點，該當掩飾、隱
    匿之要件，該特定犯罪正犯自成立一般洗錢罪之正犯。又提
    供金融帳戶者主觀上如認識該帳戶可能作為對方收受、提領
    特定犯罪所得使用，對方提領後會產生遮斷金流以逃避國家
    追訴、處罰之效果，仍基於幫助之犯意，而提供該帳戶之提
    款卡及密碼，以利洗錢實行，仍可成立一般洗錢罪之幫助犯
    （最高法院刑事大法庭108 年度台上大字第3101號裁定可資
    參照）。本件被告2 人提供上開帳戶等資料供詐騙集團成員
    使用後，該詐騙集團即分別向告訴人等施用詐術，進而為掩
    飾、隱匿其犯罪所得財物之所在、去向，令告訴人等將受騙
    款項匯入被告2 人上開帳戶，再由該集團成員前往提領詐欺
    所得款項，得手後該犯罪所得即因被提領而形成金流斷點，
    致使檢、警單位事後難以查知其去向，該集團成員上開所為
    自該當掩飾、隱匿詐欺犯罪所得財物之洗錢行為，而依被告
    2 人上述智識經驗，對於其等帳戶提供成為人頭帳戶後，詐
    騙集團成員持有其等上開帳戶提款卡、密碼可任意轉匯、提
    領帳戶內款項等情應知之甚詳，當可預見詐騙集團成員一旦
    使用其等所提供之人頭帳戶轉匯、提領帳戶內款項，即可製
    造金流斷點，後續不易查明贓款流向，因而產生掩飾、隱匿
    詐欺犯罪所得去向以逃避國家追訴、處罰之效果，其等竟均
    率爾提供上開帳戶等資料，顯亦容任詐騙集團以其等帳戶從
    事洗錢，而加以提供助力，主觀上均有幫助洗錢之不確定故
    意甚明。
  ㈣綜上所述，被告2 人上開犯行事證明確，堪以認定，均應依
    法論罪科刑。
二、論罪科刑
  ㈠按刑法上之幫助犯，係對於犯罪與正犯有共同之認識，而以
    幫助之意思，對於正犯資以助力，未參與實施犯罪構成要件
    之行為者而言（最高法院88年度台上字第1270號判決意旨參
    照）。查被告2 人將上開帳戶等資料，交由詐騙集團成員用
    以作為收受詐欺所得財物及洗錢之犯罪工具，過程中並無證
    據證明被告2 人有直接參與詐欺取財及洗錢之構成要件行為
    ，充其量僅足認定其等之行為，均係詐欺取財及一般洗錢罪
    構成要件以外之幫助行為，尚難遽認與實行詐欺取財及洗錢
    之詐騙集團成員間有犯意聯絡，自應認被告2 人將上開帳戶
    等資料交由詐騙集團成員使用之犯行，僅止於幫助詐欺取財
    及幫助一般洗錢之犯意，而為詐欺取財罪及一般洗錢構成要
    件以外之行為。是核被告2 人所為，均係犯刑法第30條第1
    項、第339 條第1 項之幫助詐欺取財罪，及刑法第30條第1
    項、洗錢防制法第14條第1 項之幫助一般洗錢罪。被告乙○○以一提供上開3 帳戶資料之行為，幫助詐騙集團成員詐騙
    告訴人己○○、丁○○、丙○○等3 人，屬一行為觸犯數同
    一罪名之同種想像競合犯，又被告乙○○上開行為，亦同時
    觸犯幫助詐欺取財罪及幫助一般洗錢罪，為想像競合犯，應
    依刑法第55條前段規定，從一重論以幫助一般洗錢罪。
  ㈡被告甲○○前因賭博案件，經臺灣高雄地方法院以104 年度
    簡字第5050號判處有期徒刑2 月確定，於106 年8 月28日易
    科罰金執行完畢乙節，有其臺灣高等法院被告前案紀錄表在
    卷可查（易字卷第18頁），是被告甲○○受有期徒刑執行完
    畢後，5 年內故意再犯本案之罪，為累犯。至司法院釋字第
    775 號解釋，依解釋文及理由之意旨，係指構成累犯者，不
    分情節，一律加重最低本刑，於不符合刑法第59條所定要件
    之情形下，致生行為人所受之刑罰超過其所應負擔罪責之個
    案，不符罪刑相當原則、比例原則。於此範圍內，在修正前
    ，為避免發生上述罪刑不相當之情形，法院就該個案應裁量
    是否加重最低本刑；依此，該解釋係指個案應量處最低法定
    刑、又無法適用刑法第59條在內減輕規定之情形，法院應依
    此解釋意旨裁量不予加重最低本刑（最高法院108 年度台上
    字第338 號刑事判決意旨參照），而本件被告甲○○犯罪情
    節，並無上開解釋所指罪刑不相當之情事，爰依上揭規定，
    依法加重其刑。
  ㈢被告2 人以幫助之意思，參與一般洗錢罪構成要件以外之行
    為，為幫助犯，均應依刑法第30條第2 項規定，按正犯之刑
    減輕之，被告甲○○並應依法先加後減之。
  ㈢爰以行為人之責任為基礎，審酌被告甲○○除前揭構成累犯
    部分不予重複評價外，尚有詐欺、毒品等刑案紀錄，被告乙○○前僅有因賭博案件經法院宣告緩刑之刑案紀錄，有其等
    臺灣高等法院前案紀錄表在卷可參（見金訴卷第207-224 頁
    ），可認被告甲○○素行不佳、被告乙○○素行尚可；又其
    等均係等智識成熟之成年人，已有使用金融帳戶之經驗，在
    政府及大眾媒體之廣泛宣導下，理應對於國內現今詐欺案件
    層出不窮之情況有所認知，被告2 人仍不顧其等帳戶可能遭
    他人作為犯罪工具，恣意將自己之上開帳戶提供予詐騙集團
    成員使用，破壞社會治安及有礙金融秩序，助長犯罪歪風，
    並增加司法單位追緝本案犯罪集團成員之困難，且告訴人等
    受騙匯入之款項經該集團成員提領後，即難以追查其去向，
    而得以切斷特定犯罪所得與特定犯罪行為人間之關係，致加
    深告訴人等向施用詐術者求償之困難度，所為實非可取；另
    參酌被告2 人均否認犯行及迄今均未與告訴人等達成和解之
    犯後態度，另考量被告2 人分別提供之帳戶數量，告訴人戊○○及告訴人己○○、丁○○、丙○○等3 人本案因受騙而
    分別匯入被告甲○○、乙○○上開帳戶之金額，總計分別為
    12萬9984元、27萬3983元之損害程度；併衡以被告甲○○於
    本院審理時中自陳國中畢業之智識程度，入監前為娃娃機檯
    主，月收入約數千元至1 萬多元，入監前獨居，父母無須其
    扶養；被告乙○○自陳專科畢業之智識程度，目前在樂器行
    上班，月收入約2 至3 萬元，目前與前妻、2 個孩子同住，
    目前尚需扶養未成年子女1 名（見金訴卷第245 頁）等一切
    具體情狀，分別量處如主文所示之刑，並就罰金部分均諭知
    罰金易服勞役之折算標準。
  ㈣被告2 人所為本件幫助詐欺取財、幫助洗錢之犯行，因卷內
    尚乏積極證據證明被告2 人就此已實際獲取任何犯罪所得，
    故無不法利得應予沒收或追徵之問題，附此敘明。
據上論斷，應依刑事訴訟法第299 條第1 項前段，判決如主文。
本案經檢察官呂建興聲請簡易判決處刑，檢察官陳登燦到庭執行
職務。
中    華    民    國   110    年    11    月    4     日
                  刑事第一庭    審判長法  官  楊智守
                                      法  官  林筠
                                      法  官  陳狄建
卷宗對照表
┌───────────────────────────────┐
│一、高雄市政府警察局旗山分局高市警旗分偵移字第10971367900 號，│
│    稱警一卷                                                  │
│二、高雄市政府警察局左營分局高市警左分偵字第10972230100 號，稱│
│    警二卷                                                    │
│三、臺灣橋頭地方檢察署109年度偵字第12941號，稱偵一卷          │
│四、臺灣橋頭地方檢察署110年度偵字第772號，稱偵二卷            │
│五、臺灣橋頭地方法院110年度金簡字第19號，稱金簡卷             │
│六、臺灣橋頭地方法院110年度審金訴字第44號，稱審金訴卷         │
│七、臺灣橋頭地方法院110年度金訴字第19號，稱金訴卷             │
└───────────────────────────────┘
以上正本證明與原本無異。
如不服本判決應於收受送達後20日內向本院提出上訴書狀，並應
敘述具體理由；如未敘述上訴理由者，應於上訴期間屆滿後20日
內向本院補提理由書（均須按他造當事人之人數附繕本）「切勿
逕送上級法院」。
中    華    民    國   110    年    11    月    4     日
                                      書記官  謝怡貞
附錄本案論罪科刑法條全文：
中華民國刑法第30條
（幫助犯及其處罰）
幫助他人實行犯罪行為者，為幫助犯。雖他人不知幫助之情者，
亦同。
幫助犯之處罰，得按正犯之刑減輕之。
 
中華民國刑法第339條
（普通詐欺罪）
意圖為自己或第三人不法之所有，以詐術使人將本人或第三人之
物交付者，處 5 年以下有期徒刑、拘役或科或併科 50 萬元以
下罰金。
以前項方法得財產上不法之利益或使第三人得之者，亦同。
前二項之未遂犯罰之。
 
洗錢防制法第14條
有第二條各款所列洗錢行為者，處 7 年以下有期徒刑，併科新
臺幣 5 百萬元以下罰金。
前項之未遂犯罰之。
前二項情形，不得科以超過其特定犯罪所定最重本刑之刑。